臺灣高等法院民事判決　九十三年度重上字第二三三號
　　上　訴　人　亞洲信託投資股份有限公司
　　法定代理人　鄭國智
　　訴訟代理人　謝孟馨律師
　　　　　　　　周燦雄律師
　　被　上訴人　甲○○
　　訴訟代理人　林鳳秋律師
右當事人間請求清償債務事件，上訴人對於中華民國九十三年二月二十七日臺灣臺北
地方法院九十二年度重訴字第一○○四號第一審判決提起上訴，本院於中華民國九十
三年十月十九日言詞辯論終結，判決如左：
    主      文
上訴駁回。
第二審訴訟費用由上訴人負擔。
    事實及理由
一、本件上訴人主張被上訴人與已判決確定之陳國安、周若甫、張東朝等於民國（下
    同）七十一年四月十二日共同簽立連帶保證書，於新台幣（下同）三千萬元之限
    額內連帶保證訴外人復興木業股份有限公司（下稱復興木業）現在及將來所簽章
    之付款、承兌、背書或保證之票據暨借款及其他一切債務憑證。復興木業於七十
    四年六月三日以上訴人為保證人，簽發商業本票二紙，每紙金額為一千萬元，到
    期日為七十四年七月三日，嗣因存款不足退票，伊因而代墊二千萬元，經向復興
    木業催討，除陸續償還一千三百九十八萬二千三百六十三元及繳納至七十九年十
    二月三十一日之利息外，尚欠七百七十八萬零六十八元及利息，爰依消費借貸及
    連帶保證之法律關係請求被上訴人與陳國安、周若甫、張東朝連帶給付七百七十
    八萬零六十八元及法定遲延利息等語（原審判決陳國安、周若甫、張東朝應連帶
    給付七百七十八萬零六十八元本息，而駁回上訴人其餘之請求，上訴人就駁回部
    分，聲明不服，提起上訴；陳國安、周若甫、張東朝均未聲明不服，已告確定）
    ；被上訴人則以：伊未曾擔任本件連帶保證人，本件亦無消費借貸關係存在，縱
    有消費借貸債務及連帶保證契約存在，上訴人基於連帶保證對伊之債權業已罹於
    時效等語。
二、本件原審對上訴人之請求為其一部勝訴、一部敗訴之判決，上訴人對於其敗訴部
    分，聲明不服，提起上訴，上訴聲明，求為判決(一)原判決關於被上訴人部分廢棄
    ；(二)右廢棄部分，被上訴人應與陳國安、周若甫、張東朝應連帶給付七百七十八
    萬元零六十八元及自八十年一月一日起至清償日止，按年息百分之六計算之利息
    。被上訴人則求為判決駁回上訴。
三、本件爭點為：(一)訴外人復興木業之重整是否影響上訴人本件請求？(二)上訴人之債
    權額若干？(三)被上訴人是否係本件之連帶保證人？(四)上訴人基於連帶保證對被上
    訴人之請求權是否已罹於時效？
四、爭點一：訴外人復興木業之重整是否影響上訴人本件請求？
  1.訴外人復興木業原經原法院於七十三年間裁定准予重整，嗣於九十二年二月二十
    六日經原法院以七十三年度整字第一號裁定終止重整，經相對人提起抗告，尚未
    確定，此有民事裁定在卷可稽（見原法院卷第一三二頁）。
  2.按公司重整乃公開發行股票或公司債之股份有限公司因財務困難、暫停營業或有
    暫停營業之虞，依公司法所定公司重整程序清理債務，以維持公司之營業為目的
    ，參加公司重整程序之債權應受重整計畫之限制，故具有強制和解之性質，債權
    人對於債務人債務之減免，非必出於任意為之，公司法第三百十一條第二項所以
    規定公司債權人對於公司債務之保證人之權利，不因公司重整而受影響，其立法
    意旨在使重整計畫於關係人會議中易獲可決。保證人原以擔保債務人債務之履行
    為目的，債務人陷於無資力致不能清償債務時，保證人之擔保功能更具作用，在
    公司重整之情形，公司財務已陷於困難，此項危險，與其由債權人負擔，毌寧由
    保證人負責，故債權人就因重整計畫而減免之部分，請求保證人代負履行責任，
    不因公司重整而受影響（最高法院七十九年度台上字第一三○一號判例參照）。
    是以，無論重整計畫之進行程度如何，債權人對公司連帶保證人之權利均不生影
    響，從而，無論訴外人復興木業之重整程序是否終止，上訴人均得對連帶保證人
    依法主張其權利，不因重整程序之進行與否而異，合先敘明。
五、爭點二：上訴人之債權額若干？
    上訴人主張訴外人復興木業七十四年六月三日以被上訴人為保證人，簽發商業本
    票二紙，每紙金額為一千萬元，到期日為七十四年七月三日，嗣因存款不足退票
    ，上訴人因而於七十四年七月三日代墊二千萬元，復興木業除陸續償還一千三百
    九十八萬二千三百六十三元及繳納至七十九年十二月三十一日之利息外，尚欠七
    百七十八萬零六十八元及利息，業據上訴人提出商業本票暨退票理由單、帳卡、
    轉帳收入傳票、放款紀錄表等件為證（見原審卷第九－一一頁、五四－五八頁、
    一○二頁），核屬相符，足認上訴人確有代訴外人復興木業墊款二千萬元，且訴
    外人復興木業確僅繳息至七十九年十二月三十一日，本金餘額則為七百七十八萬
    零六十八元，被上訴人否認訴外人復興木業與上訴人有消費借貸關係云云，並不
    可採。
六、爭點三：被上訴人是否係本件債務之連帶保證人？
    上訴人主張被上訴人確有擔任訴外人復興木業本件債務之連帶保證人，業據提出
    被上訴人曾出具之連帶保證書及約定書（見原審卷第十一、一○二頁），證明被
    上訴人為本件債務之連帶保證人，並經證人即對保人柯志鵬於本院證稱：七十一
    年間有見到被上訴人，並由其於約定書上簽名作保等語（見本院卷第三九頁），
    經核連帶保證書之印文與約定書之印文均相符，足證該連帶保證書及約定書為真
    正。被上訴人抗辯：伊非本件債務之連帶債務人，自非可採。
七、爭點四：上訴人基於連帶保證書對被上訴人之請求權是否已罹於時效？
    按請求權因十五年間不行使而消滅，民法第一百二十五條前段定有明文。經查本
    件保證債務發生於七十一年四月十二日，而消費借貸債務成立於七十四年六月三
    日，已如前述。況據上訴人經本院訊以：何時代償復興木業本票？陳稱：七十三
    年十月十九日之前代償二千萬元，七十四年六月三日又委請上訴人發行一千萬元
    本票二張，清償以前我們申報重整債權的二千萬元，但二千萬元沒有兌現，七十
    四年七月三日開立二千萬元本票償還中華票券公司，本票到期我們就代償。二千
    萬就是還先前的二千萬元，最後他們還是欠我們二千萬元等語（見本院卷九十三
    年十月十九日言詞辯論筆錄），是本件消費借貸成立於七十四年六月三日，殆無
    疑義。而上訴人於九十二年五月二十八日始提起本訴，有起訴狀可稽（見原審卷
    第五頁），是上訴人基於連帶保證對被上訴人之請求權自因逾十五年之時效而罹
    於消滅，被上訴人既為時效抗辯，則上訴人訴請被上訴人連帶給付，自不應准許
    。上訴人雖提出中斷時效之抗辯，然查上訴人並未提出重整債權申報書亦未提出
    以何種文件申報以證明其於何年何月何日向何人申報債權，申報金額為何，其主
    張時效中斷，實無足採。上訴人雖提出復興木業委託會計師函查資料（見本院卷
    第八七－八八頁），然該資料並非重整債權申報書，亦非由復興木業所填寫，自
    無法證明該資料所載之款項與系爭借貸債務有關，且確有列入重整債權之情事。
    上訴人抗辯時效中斷云云，尚非可採。況本件縱發生時效中斷，亦因上訴人於請
    求後六個月內不起訴而視為不中斷，併予敘明。
八、綜上，上訴人依消費借貸及連帶保證契約請求被上訴人給付七百七十八萬零六十
    八元之本息，即非正當，不應准許；原審就此部分為上訴人敗訴之判決，理由雖
    有不同，但結論並無二致，仍應維持。上訴意旨，指摘原判決此部分不當，求予
    廢棄改判，為無理由，應予駁回。
九、本件事證已臻明確，兩造其餘攻擊防禦方法及舉證，核與判決結果已不生任何影
    響，不再贅述，併此敘明。
十、據上論結，本件上訴為無理由，依民事訴訟法第四百四十九條第二項、第七十八
    條，判決如主文。
中　　　華　　　民　　　國　　九十三　　年　    十一  　月  　　二 　 　日
                                民事第四庭
                              　　　審判長法  官　林  敬  修
                                  　　　　法  官　游  婷  麟
                              　　　　　　法  官　劉  勝  吉
右正本係照原本作成。
如不服本判決，應於收受送達後二十日內向本院提出上訴書狀，其未表明上訴理由者
，應於提出上訴後二十日內向本院補提理由書狀（均須按他造當事人之人數附繕本）
上訴時應提出委任律師或具有律師資格之人之委任狀；委任有律師資格者，另應附具
律師資格證書及釋明委任人與受任人有民事訴訟法第四百六十六條之一第一項但書或
第二項（詳附註）所定關係之釋明文書影本。
中　　　華　　　民　　　國　　九十三　　年　　　十一　　月　　　三　　　日
　　　　　　　　　　　　　　　　　　　　　書記官  李  翠  齡
附註：
民事訴訟法第四百六十六條之一（第一項、第二項）：
對於第二審判決上訴，上訴人應委任律師為訴訟代理人。但上訴人或其他法定代理人
具有律師資格者，不在此限。
上訴人之配偶、三親等內之血親、二親等內之姻親，或上訴人為法人、中央或地方機
關時，其所屬專任人員具有律師資格並經法院認為適當者，亦得為第三審訴訟代理人
。
